臺灣臺北地方法院刑事判決　　　　　　　99年度易字第3474號
公　訴　人　臺灣臺北地方法院檢察署檢察官
被　　　告　陳臣霖
選任辯護人　林明正律師
　　　　　　周明添律師
上列被告因公共危險案件，經檢察官提起公訴（99年度偵字第2
2661號），嗣因被告於準備程序中就被訴事實為有罪之陳述，經
本院告以簡式審判意旨，並聽取公訴人及被告之意見後，裁定進
行簡式審判程序，本院判決如下：
    主  文
陳臣霖失火燒毀現非供人使用之他人所有住宅，處拘役伍拾玖日
，如易科罰金，以新臺幣壹仟元折算壹日。緩刑貳年，並應向檢
察官指定之公益團體、地方自治團體或社區提供肆拾小時之義務
勞務，緩刑期間付保護管束。
    事  實
一、陳臣霖住居在臺北市○○區○○街156 巷2 號，因家中住居
    人口眾多，故申請兩個電錶使用，其一裝設在臺北市○○街
    156 巷2 號住處屋外，另一則裝設在隔壁156 號空屋之南面
    牆上（即158 巷）。陳臣霖明知該156 號空屋南面牆上之電
    錶自民國94年4 月其父陳君儀僱請水電工安裝電源配線後，
    即未再委請專業水電人員定期保養檢測，且該電源線曾有燒
    黑之痕跡，而依其情形又無不能注意之情事，竟疏未注意定
    期檢測、維修或更換該電錶之電源配線，以避免該電源配線
    因線路老舊造成短路，導致於99年8 月28日凌晨3 時46分許
    ，該裝設在隔壁156 號現非供人使用之國有財產局所有之空
    屋其南面牆上電錶之電源配線因故短路，引燃周邊可燃物後
    起火燃燒，火流從南面上方開始向四周延燒，致156 號現非
    供人使用之空屋燒燬；並造成鄰棟現有人所在之廈門街154
    號2 樓之鐵窗燒損、3 樓詹益寬所有之房屋其門窗玻璃、天
    花板、浴室等燒損、4 樓金沛煌所有之房屋其臥室裝潢物、
    門窗玻璃、天花板、浴廁燒損、4 樓屋頂鐵皮屋之屋頂鐵皮
    、屋內裝潢、鐵窗等燒損，惟除上揭156 號房屋燒毀外，上
    揭2 、3 、4 樓房屋本身均尚未達於破壞上開住宅建築結構
    主要效用之程度。嗣因附近民眾報案，經臺北市政府消防局
    人員獲報趕赴現場撲滅火勢，始未造成人員傷害。
二、案經臺北市政府警察局中正第二分局移送臺灣臺北地方法院
    檢察署檢察官偵查起訴。
    理  由
一、按本件被告陳臣霖所犯為死刑、無期徒刑、最輕本刑為3年
    以上有期徒刑以外之罪，其於準備程序中，就被訴事實為有
    罪之陳述，經受命法官告知簡式審判程序之旨，並聽取檢察
    官、被告及其辯護人之意見後，本院合議庭裁定由受命法官
    獨任進行簡式審判程序，合先敘明。
二、上揭事實，業據被告於本院審理時坦承不諱（見院一卷第13
    頁背面），核與證人即被害人王世勇、詹益寬、金沛煌、證
    人即臺北市政府消防局火災調查科科員涂豪秩於偵訊時之證
    述相符（見偵卷第7 至9 頁背面、25頁及背面、135 至138
    頁）；復有臺北市政府消防局火災原因調查鑑定書、臺北市
    政府消防局化學實驗室火災證物鑑定報告書、火災現場鄰近
    大樓位置圖、物品配置圖、火災現場照片、汽車行照影本、
    扣押物品清單、電線短路起火原因說明、臺灣電力公司收據
    等件在卷可稽（見偵卷第12至116 、123 、134 頁；院卷第
    24 頁 ），足見被告之上揭任意性自白與事實相符，堪以採
    信。是本件事證明確，被告之公共危險犯行堪以認定，應予
    依法論科。
三、核被告所為，係犯刑法第174 條第3 項之失火燒燬非現住建
    築物罪與同法第175 條第3 項失火燒燬住宅等以外之物罪。
    被告以一行為同時觸犯上開二罪名，為想像競合犯，應依刑
    法第55條前段規定，從一重之刑法第174 條第3 項之失火燒
    燬非現住建築物罪處斷。又刑法上公共危險罪，其所保護之
    法益，重在公共安全，故其罪數應以行為之個數定之，一失
    火行為所燒燬之對象縱有不同，但行為僅一個，而應為整體
    之觀察，成立單純一罪。本件被告以一失火行為燒燬臺北市
    ○○街154 號2 樓之鐵窗、3 樓詹益寬所有之房屋其門窗玻
    璃、天花板、浴室等、4 樓金沛煌所有之房屋其臥室裝潢物
    、門窗玻璃、天花板、浴廁、4 樓屋頂鐵皮屋之屋頂鐵皮、
    屋內裝潢、鐵窗等物，仍應僅成立一罪。爰審酌被告因疏於
    維護電錶之電源配線致引發本件火災，造成被害人嚴重財物
    損失，所為實有不該；惟念其犯後已坦承犯行，態度尚可，
    且被告為低收入戶，自身及母親均患有極重度身心障礙，有
    中華民國身心障礙手冊、臺北市低收入戶卡附卷可證（見院
    卷第21至23頁），足見被告確無賠償被害人損失之能力等一
    切情狀，爰量處如主文所示之刑，並諭知易科罰金之折算標
    準。末查，被告未曾因故意犯罪受有期徒刑以上刑之宣告等
    情，有臺灣高等法院被告前案紀錄表在卷可參，其因一時不
    慎，偶罹刑典，經此偵審程序及罪刑之宣告，應能知所警惕
    ，信無再犯之虞，本院認所宣告之刑以暫不執行為適當，爰
    併予宣告緩刑2 年，以啟自新。復為使被告於緩刑期間內，
    能深知戒惕，避免緩刑之宣告遭撤銷，併宣告其等於緩刑期
    間內，向指定之公益團體、地方自治團體或社區，提供40小
    時之義務勞務，期能使被告於義務勞務過程，確切明瞭其等
    行為所造成之損害，並培養正確觀念。另依刑法第93條第1
    項第2 款規定宣告在緩刑期間付保護管束，俾能由觀護人予
    以適當督促，並發揮附條件緩刑制度之立意及避免短期自由
    刑執行所肇致之弊端，以期符合本件緩刑目的。至被告究應
    向何公益團體、地方自治團體或社區提供義務勞務，則屬執
    行之問題，應由執行檢察官斟酌全案情節及各公益團體、地
    方自治團體或社區之需求，妥為指定，併予敘明。
據上論斷，應依刑事訴訟法第273 條之1 第1 項、第299 條第1
項前段，刑法第174 條第3 項、第175 條第3 項、第55條、第41
條第1 項前段、第74條第1 項第1 款、第2 項第5 款、第93條第
1 項第2 款，刑法施行法第1 條之1 ，逕以簡易判決處刑如主文
。
本案經檢察官呂朝章到庭執行職務。
中    華    民    國   100    年    1     月    21    日
                  刑事第十六庭  法  官  羅立德
以上正本證明與原本無異。
如不服本判決應於收受送達後10日內向本院提出上訴書狀，並應
敘述具體理由；其未敘述上訴理由者，應於上訴期間屆滿後20日
內向本院補提理由書（均須按他造當事人之人數附繕）「切勿逕
送上級法院」。
                                書記官  鄭淑丰
中    華    民    國  100     年    1     月    21    日
附錄本件論罪科刑法條全文：
中華民國刑法第174 條：
放火燒燬現非供人使用之他人所有住宅或現未有人所在之他人所
有建築物、礦坑、火車、電車或其他供水、陸、空公眾運輸之舟
、車、航空機者，處3 年以上10年以下有期徒刑。
放火燒燬前項之自己所有物，致生公共危險者，處6 月以上5 年
以下有期徒刑。
失火燒燬第1 項之物者，處6 月以下有期徒刑、拘役或300 元以
下罰金。
失火燒燬前項之物，致生公共危險者，亦同。
第1 項之未遂犯罰之。
中華民國刑法第175條：
放火燒燬前2 條以外之他人所有物，致生公共危險者，處1 年以
上7 年以下有期徒刑。
放火燒燬前2 條以外之自己所有物，致生公共危險者，處3 年以
下有期徒刑。
失火燒燬前2 條以外之物，致生公共危險者，處拘役或3 百元以
下罰金。